臺灣高等法院刑事判決　　　　　　　　　　　　　九十三年度交上易字第一五三號
　　上　訴　人　臺灣桃園地方法院檢察署檢察官
　　被　　　告　乙○○
右上訴人因被告過失致死案件，不服臺灣桃園地方法院九十二年度交易字第五七六號
，中華民國九十三年三月三十日第一審判決（起訴案號：臺灣桃園地方法院檢察署九
十一年度偵字第二一四四一號），提起上訴，本院判決如左：
    主  文
上訴駁回。
    事  實
一、乙○○於民國九十一年七月二十五日晚間，騎乘車牌號碼ＪＬ九｜四六七號重型
    機車（下稱被告機車），由桃園縣龜山鄉○○路往大同路（北往南）方向下坡行
    駛，嗣於當日二十時五十分許，行經桃園縣龜山鄉○○路茶專桿六十五號前往上
    約十四點一公尺處，應注意汽車行駛在劃有分向限制線之路段，不得駛入來車之
    車道內，並須注意車前狀況，以防止發生危險事故，而依當時情形，亦無不能注
    意之情形，竟疏於注意，為求超車而逆向駛入對向車道，適有池秀英騎乘車牌號
    碼ＥＶＭ｜四七一號輕型機車（下稱死者機車）自對向（南往北）上坡駛來而撞
    及，造成池秀英頭部外傷致顱內出血而於同月三十日十三時五十分許不治死亡。
二、案經桃園縣政府警察局龜山分局報請相驗及死者池秀英之夫甲○○等人訴請臺灣
    桃園地方法院檢察署檢察官偵查後起訴。
    理  由
一、訊據上訴人即被告乙○○固坦承有於右揭時、地騎乘機車與被害人池秀英發生碰
    撞，造成池秀英頭部外傷致顱內出血死亡之事實，惟矢口否認有何過失致死犯行
    ，辯稱：其騎車行經肇事地點時，雖曾超越同方向為許凱迪所駕之機車，但並未
    逆向駛入死者機車所行車道，當時其係下坡，已減速慢行，會與池秀英發生碰撞
    ，純屬意外，其並無過失云云。
二、經查：
  (一)本院斟酌全案卷證，認本件車禍肇事原因係被告機車行駛於彎道下坡路段，於超
    越許凱迪所駕機車後，因越過中央分向限制線，駛入死者北向上坡車道，與死者
    機車對向衝撞所致，茲悉述如下：
  (1)右揭事實，有桃園縣政府警察局道路交通事故調查報告表、現場圖、重大交通事
    故記錄單、現場照片十五張附卷可稽，經對照調查報告表、現場照片顯示，系爭
    肇事路段為一彎道，雙向各一車道（混合車道），中間畫有分向限制線（即雙黃
    線），被告機車沿茶專路下坡往大同路（北向南）方向行進，倒地位置前、後車
    輪距離分向限制線均零點八公尺，機車頭右手把撐在分向限制線上；死者機車沿
    茶專路往上坡路段（南向北）方向行進，倒地之機車頭向左即向車道內側，距離
    分向限制線約二點二公尺，車尾向右側草地，機車頭、尾橫向跨在北向車道邊線
    （白實線）上，而死者機車倒地位置前方有一明顯刮地痕，長約二點六公尺，位
    在茶專路之上坡即死者機車行進方向之車道內，起點左距路中分向限制線約一公
    尺，終點約距一點三公尺，死者機車則倒在上坡路段刮地痕後方，刮地痕旁有機
    車撞擊後碎片等散落物，死者機車座位下行李盒已打開，死者物品、機車坐墊散
    落在邊線及草地上。足見本件車禍肇因於被告機車越過路中分向限制線，駛入死
    者北向上坡車道，兩部機車對向衝撞所致，且撞擊點係在死者上坡車道內，而因
    撞擊力道強勁，導致死者機車撞擊後被衝向後退刮地，機車倒地車頭逆時鐘左轉
    朝分向限制線方向，被告機車撞擊後因前後旋轉車頭改成朝上坡路段（南向北）
    ，終止後機車頭已非朝其原來行進下坡方向。
  (2)證人即處理本案交通事故之桃園縣政府警察局龜山分局警員張皓程於原審證稱：
    「(問：如何認定刮地痕在死者線道上坡路段？)編號四照片的紫色物體應該是死
    者的摩托車，編號十五照片上的刮痕應該是死者的摩托車第一次倒地刮的，因為
    當天系爭路段沒有其他車禍，只有本件路段有刮地痕，而且配合散落物、車輛倒
    地位置、刮地痕的長度研判」等語（見原審卷第四十頁、第四十一頁) ，經與前
    揭調查報告表、現場照片十五張所顯示之死者機車遭撞擊後碎片等散落物分布、
    雙方機車倒地位置及刮地痕起訖點、方向及長度等相互勾稽，證人之證詞與事實
    相符，應為可採。
  (3)證人許凱迪在偵查中證稱：其當時由茶專路二０二巷騎出往大同路（北往南）方
    向行駛，當行經事故現場時，有一部重機車（即被告機車）從左側超過伊的車，
    當時伊離前車約十公尺左右；當時路況為下坡路段且又有轉彎，光線蠻暗的，視
    線不是很清楚等語（見相驗卷十頁反面參照），是被告確係暗夜在系爭路段彎道
    超越證人許凱迪機車後隨即發生與死者機車碰撞事故之事實足堪佐證。
  (4)本件車禍事故經送中央警察大學鑑定結果，認被告騎車行駛於彎道下坡路段時，
    於超越前行之證人許凱迪機車後，因越過中央分向限制線，在死者池秀英車道內
    ，與死者騎車對撞為肇事原因，與本院前揭認定相符，有中央警察大學九十二年
    十二月一日校刑科字第０九二０００三七五一號函附之鑑定書一件在卷可稽 (見
    偵查卷第二十八頁至第三十三頁)，是被告騎乘機車確有未注意車前狀況，為求
    超車而逆向駛入對向來車車道內之事實，堪認成立。
  (二)按「汽車行駛時，駕駛人應注意車前狀況：：並隨時採取必要之安全措施」、「
    汽車在劃有分向限制線之路段，不得駛入來車之車道內」，道路交通安全規則第
    九十四條第三項、第九十七條第二款分別載有明文，被告駕車自應注意上述道路
    交通安全規定，且依當時狀況，又非不能注意，竟疏不注意，以致肇事，致被害
    人池秀英死亡，被告顯有過失，洵堪認定。
  (三)被害人池秀英確係因本件車禍嚴重頭部外傷合併硬腦模下腔出血，經送醫急救不
    治死亡，有敏盛綜合醫院診斷證明書一件足參，亦經臺灣桃園地方法院檢察署檢
    察官督同法醫師相驗屬實，製有勘驗筆錄、相驗屍體證明書、驗斷書及診斷證明
    書各乙紙在卷可憑。被告前揭過失行為與被害人池秀英之受傷致死間，具有相當
    因果關係。
  (四)被告雖辯稱：其未超越中央分向限制線到死者機車所在車道，並無過失云云。然
    從本案交通事故調查報告表、現場圖及現場照片觀之，死者騎車係倒在其車道之
    右側邊緣，且死者被撞後更衝出至其車道外側之草叢中，再由死者機車被撞擊後
    倒地刮地痕、機車碎片等散落物分布痕跡，顯見本件車禍應係被告騎車越過中央
    分向限制線，駛入死者車道內與死者騎車對撞後，被告機車車尾才逆時針方向旋
    轉，車身向右倒地滑行，而終止於中央分向線附近，而死者機車則沿外側滑行而
    終止於其車道之邊線上，死者身體則衝出其車道外側之草叢中，並傷重不治死亡
    ，方為肇事原因，已如前述。而證人許凱迪既然證稱當時路況為下坡路段且又有
    轉彎，光線昏暗，視線不是很清楚，再參佐現場照片，系爭路段確屬昏暗未裝設
    路燈，是被告非必看清撞擊之瞬間係在何一車道上，被告此部分之答辯，與卷附
    照片、現場圖所顯示之刮地痕、機車碎片等散落物分布等客觀跡證顯有不符，尚
    無可採。
  (五)綜上所述，被告確有過失致人於死行為，其犯罪事證明確，犯行堪以認定，應予
    依法論科。
三、核被告所為，係犯刑法第二百七十六條第一項之過失致人於死罪。原判決援引刑
    法第二百七十六條第一項、罰金罰鍰提高標準條例第一條前段，審酌被告於夜間
    騎乘機車未注意車前狀況，在劃有分向限制線之路段，違規駛入來車之車道而過
    失犯罪，事故後亦未主動儘速將被害人送醫，暨其犯罪手段，犯罪時所受之刺激
    及其品性、生活狀況、智識程度為國中肄業、犯罪造成被害人死亡之結果，及犯
    罪後飾詞否認犯行，未與被害人家屬和解等一切情狀，量處有期徒刑十月，經核
    認事用法並無不當，量刑亦屬妥適，檢察官依池秀英之夫甲○○之聲請，上訴主
    張被告未支付賠償金，犯後態度不佳，毫無悔意，原審量刑過輕，惟關於刑之量
    定，係實體法上賦予法院得為自由裁量之事項，倘法院未有逾越法律所規定之範
    圍，或濫用其權限，即不得任意指摘為違法。原審量刑，已審酌檢察官上訴理由
    所指各項情狀，並無明顯失出或失入，檢察官再就原審法院適法範圍內裁量權之
    行使為爭執，主張原審量刑過輕云云，為無理由，應予駁回。
據上論斷，應依刑事訴訟法第三百六十八條，判決如主文。
本案經檢察官覃正祥到庭執行職務。
中　　　華　　　民　　　國　　九十三　　年　　　八　　　月　　　十二　　日
                              臺灣高等法院刑事第二十二庭
                                  審判長法  官  蔡　秀　雄
                                        法  官  周　占　春
                                        法  官  蘇　素　娥
右正本證明與原本無異。
不得上訴。
                                        書記官  何　閣　梅
中　　　華　　　民　　　國　　九十三　　年　　　八　　　月　　 十二 　　日
附錄：本案論罪科刑法條全文
刑法第二百七十六條第一項：
因過失致人於死者，處二年以下有期徒刑、拘役或二千元以下罰金。
從事業務之人，因業務上之過失犯前項之罪者，處五年以下有期徒刑或拘役、得併科
三千元以下罰金。
